【裁判字號】    89,交上易,38
【裁判日期】    890411
【裁判案由】    過失致死
【裁判全文】
臺灣高等法院高雄分院刑事判決                    八十九年度交上易字第三八號
    上訴人      台灣高雄地方法院檢察署檢察官
    上訴人      甲○○
    即被告
右上訴人因被告過失致死案件，不服臺灣高雄地方法院八十八年度交易字第五四五號
中華民國八十八年十二月十五日第一審判決（起訴案號：臺灣高雄地方法院檢察署八
十八年度偵字第一二四四九號、一三五七五號），提起上訴，本院判決如左：
      主      文
上訴駁回。
甲○○緩刑貳年。
      事      實
一、甲○○考領有普通小型車駕駛執照，於民國八十八年五月十二日下午，駕駛潘黃
    冊所有牌照號碼ＷＱ─二三五六號自用小客貨車，沿高雄縣內門鄉○○村○○路
    往溝坪方向行駛，於同日下午七時許，途經該路九號前，本應注意行車速度，依
    標誌之規定，而肇事路段行車速限為每小時四十公里，且應注意車前狀況，並隨
    時採取必要之安全措施，以避免危險之發生，且依當時天氣晴朗，柏油路面乾燥
    無缺陷，道路無障礙物，視距良好，而依其智識、能力亦無不能注意之情事，詎
    甲○○竟以時速四十五至五十公里之速度超速急駛（煞車痕長達十一點五公尺）
    ，復未注意車前狀況，並採取必要閃躲之安全措施，適鍾清郎亦疏未注意行人不
    得任意臥在道路上，阻礙交通，竟俯臥在該路段九號前之車道內（高雄縣警察局
    旗山分局溝坪派出所右前處），阻礙交通，甲○○見狀煞車不及，以致其所駕駛
    之自用小客貨車車頭保險桿右下側車底撞及鍾清郎，鍾清郎因而受有頭部外傷、
    顱骨骨折、顱內出血、左右肋骨骨折及胸腔內出血等傷害，當場傷重不治死亡。
    甲○○肇事後，於其犯罪未發覺前，主動前往上開溝坪派出所報案坦承肇事，並
    留在事故現場接受偵訊。
二、案經高雄縣警察局旗山分局報請暨被害人之父乙○○訴請臺灣高雄地方法院檢察
    署檢察官偵查起訴。
      理      由
一、訊據上訴人即被告甲○○對於右揭時、地發生車禍，並致使被害人鍾清郎死亡之
    事實供承不諱，且經證人即事故現場處理員警朱一正到庭證述綦詳，並有道路交
    通事故調查報告表暨事故現場圖、肇事自用小客貨車照片六幀、被害人照片五幀
    、現場照片七幀、白天肇事路段照片二幀在卷可資佐證，且被害人係因本件車禍
    致頭部外傷、顱骨骨折、顱內出血、左右肋骨骨折及胸腔內出血等傷害，當場傷
    重不治死亡，業經臺灣高雄地方法院檢察署檢察官督同法醫師相驗明確，有相驗
    屍體證明書、驗斷書、勘驗筆錄及相驗報告書等在卷可憑。
二、按汽車之行車速度，應依標誌之規定；又駕駛人應注意車前狀況，並隨時採取必
    要之安全措施，道路交通安全規則第九十三條一項第一款後段、第九十四條第三
    項分別定有明文。被告既考領有普通小型車駕駛執照，前揭規定自屬其應注意並
    能注意之事項。經查：（一）本件肇事路段限速四十公里，有高雄縣警察局旗山
    分局道路交通事故調查報告表在卷可查，且依該調查報告表及現場照片顯示：現
    場留有路面煞車痕長十一．五公尺，及參酌「一般公路汽車煞車距離、行車速度
    對照」所示，在乾燥之瀝青路面上行駛車輛，時速四十五公里至五十公里時，煞
    車距離為九．三至十四．一公尺之標準觀之，堪認被告於肇事時之行車速度應在
    四十五至五十公里。（二）又依上開調查報告表及現場照片所示：肇事路段為雙
    向二車道，被害人俯臥在頂庄路九號門前往溝坪方向之車道內，車道寬僅三．二
    公尺，頭部距中央雙黃線０．四公尺，腳距路邊邊線一．五公尺，及被害人身穿
    白色上衣與短褲，肇事後被害人白色上衣背部右上角有破損、背部右上角有明顯
    之數條平行擦痕等情，及觀以卷附被告所駕駛車輛之現場照片顯示：車體下方除
    夾留有一撮毛髮外，霧燈旁之鐵板呈直角狀，亦勾有毛髮，核與檢察官相驗屍體
    結果，發現被害人頭部顱骨骨折呈「∠」角狀之情節相符等情，及如前述被害人
    受有頭部外傷、顱骨骨折、顱內出血、左右肋骨骨折及胸腔內出血等情，並依被
    告於檢察官相驗時供承：「約一百公尺前有見到地上有一團白色物，我原以為是
    布袋，在更近時，我才發現是人，才緊急左轉，對向也有來車，我在約五十公尺
    前才確定是人倘在那邊」等語，於原審法院調查時供稱：「我在距離被害人十
    一、二公尺前看到人，先前距離一百公尺前有但到一團白色的東西在車道上」等
    語，且參酌告訴人即被害人之父乙○○於檢察官相驗屍體時，到場陳明：「（問
    ：死者平時有無喝酒？）不喝酒」、「（問：死者精神有無患病？）有一點，因
    以前他常亂走，到處睡，我們有買藥給他吃，但沒有去就醫，他精神狀況不佳，
    且有時亂說話及亂喊」等情觀之，足徵被告供稱：被害人係躺在前述車道內遭伊
    所駕駛之車輛撞擊死亡等語，應認與事實相符，足以憑採。至告訴人於原審法院
    審理中所稱︰被害人無精神疾病，先前有飲酒習慣，最近比較沒有，祇是被害人
    喝酒酒醉後，會找地方睡覺；被害人不可能一人躺在路上等語，顯與其前開所述
    不同，且本件事故發生時，告訴人並未在場，是其翻異之詞，純屬臆測，尚難採
    為本件認定肇事因素之依據。（三）綜上所述，被告駕駛車輛行經肇事路段，對
    於被害人俯臥在其前方行駛車道內之車前狀況，應予注意，並採取必要閃躲之安
    全措施，而依當時天候晴，日間自然光線，柏油路面乾燥無缺陷，無鋪設慢車道
    ，道路無障礙物，視距良好，且依其智識、能力亦無不能注意之情事，詎被告竟
    疏於注意，猶以時速四十五至五十公里之速度超速行駛，因煞車不及，致肇事使
    被害人傷重當場死亡，被告過失行為，至為顯明，被告亦坦承其有過失。至被害
    人任意臥在道路上，係違反道路交通安全規則第一百三十三條之規定，其對於本
    件車禍之發生，雖有重大過失，惟被告過失責任，已據本院認定如上，則被告過
    失責任不能因此解免。此外，本件道路交通事故經送請臺灣省高屏澎區車輛行車
    事故鑑定委員會鑑定結果，亦同此認定，此有該鑑定委員會出具之八十八年七月
    七日高屏澎鑑字第○九四三號鑑定意見書附卷可參。又被害人因本件車禍致肇死
    亡之結果，與被告之過失行為有具有相當因果關係甚明，至為顯明，是本案事證
    已臻明確，被告犯行洵堪認定，應予依法論科。
三、本件被告甲○○駕駛自用小客車肇事致人於死，核其所為，係犯刑法第二百七十
    六條第一項之過失致人於死罪。被告於肇事後，於其犯罪未發覺前，主動前往高
    雄縣警察局旗山分局溝坪派出所報案坦承肇事，並留在事故現場接受偵訊，業據
    證人即事故處理員警朱一正於原審到庭結證屬實，為對未發覺之犯罪自首而接受
    裁判，應依刑法第六十二條前段之規定，減輕其刑。原審因認被告犯上述之罪，
    而適用刑法二百七十六條第一項、第六十二條前段，罰金罰鍰提高標準條例第一
    條前段之規定，並審酌被告被告一時疏於注意而肇事，犯後坦承犯行，態度尚可
    ，且被害人於本件車禍中亦有重大過失，及事後被告雖未與被害人家屬達成民事
    和解，惟已賠付強制汽車責任保險理賠保險金新臺幣一百二十萬元，亦經被告及
    告訴人供承在卷等一切情狀，量處有期徒刑八月。其認事用法，並無不合，量刑
    亦屬適當，公訴人上訴意旨以被告於原審未與告訴人達成和解，原判決量刑過輕
    ，被告上訴意旨以原審量刑過重，均指摘原判決不當，均為無理由，均應予駁回
    。
四、又被告未曾受有期徒刑以上刑之宣告，有本院被告全國前案紀錄表一份在卷足稽
    ，且被告於本院審理中已與告訴人成立和解，賠償損失，告訴人亦表示不願追究
    ，被告經此偵審程序，當知警愓，應無再犯之虞，本院認被告之科刑以暫不執行
    為適當，併宣告緩刑二年，以啟自新。
據上論結，應依刑事訴訟法第三百六十八條，刑法第七十四條第一款，判決如主文。
本案經檢察官林炳雄到庭執行職務。
中    華    民    國        八十九      年      四      月     十一     日
                              臺灣高等法院高雄分院刑事第七庭
                                  審判長法官  王光照
                                        法官  黃壽燕
                                        法官  黃憲文
右正本證明與原本無異。
不得上訴。
                                      書記官  謝永祥
中    華    民    國        八十九      年      四      月     十三     日
附錄：本判決論罪科刑法條：
刑法二百七十六條第一項
因過失致人於死者，處二年以下有期徒刑、拘役或二千元以下罰金。
                                                                      Ｈ


司法院資訊處製作；財團法人民間司法改革基金會備份。
